# Live demo

## Datos espaciales 

Una pequeña introducción a `sf` y su estructura de datos. 
Comenzamos con un archivo geojson con los cantones del Ecuador:

```{r sf}
library(sf)
cantones = read_sf("https://gist.githubusercontent.com/emamut/25912e117ab46fa00a63c6e890575201/raw/5a17bbadd509568a39fdb2994b2b9a205b720ad9/cantones-ecuador.geojson")
cantones
```

El poder de `sf` recae en su capacidad de manejar datos espaciales de una manera
intuitiva y organizada: "tidy"!
Por ejemplo, podemos cambiar rápidamente el sistema de coordenadas:

```{r sfcoord}
cantones |> st_crs()
cantones |> st_coordinates() |> head()
cantones |> st_transform(24817) |> st_coordinates() |> head()
```

Y visualizar la geometría con una línea de código:

```{r sfplot}
plot(cantones$geometry)
```

¿Mapa interactivo? Podemos usar `tmap`:

```{r sftmap}
library(tmap)
tmap_mode('view')
qtm(cantones, fill = '#88398A', border = 'white')
```

## Redes espaciales

Ahora que somos expertos en `sf`, vamos directo a las redes espaciales. 
Llamamos a la libreria `sfnetworks` y a su red para ejemplos `roxel`.

```{r roxel}
library(sfnetworks)
roxel$geometry |> plot()
```
Roxel es un pueblo en Münster, Alemania. 
Un poco lejano del Ecuador...

```{r}
de = st_point(c(7.525859,51.9504935))
ec = st_point(c(-79.0243995,-2.892183))
qtm(st_sfc(c(de,ec)))
```
Vamos, un poco más cerca: 

```{r cuenca}
load('data/cuenca.rda')
par(mar = c(0,0,0,0))
plot(cuenca$geometry)
```
El código para generar el objecto `cuenca` lo encuentran en [data/data_preparation.R](data/data_preparation.R).

Los datos son obtenidos con [`osmdata`](https://cran.r-project.org/package=osmdata). 
Por favor, úsenlo con moderación. 
Descargas desde la API de OSM son limitadas, en especial para zonas grandes. 
Opciones para obtener datos de ciudades más grandes son por ejemplo [`osmextract`](https://cran.r-project.org/package=osmextract).

### Explorar

Vamos a explorar un poco los datos:
```{r cuencaexp}
cuenca
```
Ahora podemos convertir nuestra red vial en un objeto `sfnetwork`. 
Existen varias formas de construir una red, y varias opciones. 
Puedes explorarlas con `?sfnetwork`.

```{r cuencacreate}
library(tidyverse)
cuenca |>
  select(name, type) |>
  as_sfnetwork() # prueba las opciones!
```

Guardemos la red en un objeto
```{r cuencasave}
net = cuenca |>
  st_transform(24817) |> 
  as_sfnetwork(directed = FALSE)
net
par(mar = c(0,0,0,0))
plot(net)
```

### Wrangle

Podemos explorar la red con verbos de `dplyr`

```{r verbs}
 net |> 
  activate('edges') |>
  filter(type == 'residential')
```

O, podemos aplicar filtros espaciales!

```{r sffilter}
net |> 
  st_filter(sansebas) 
```

O funciones específicas para análisis de redes.
Como por ejemplo la intermediación (cuantifica la frecuencia en que un nodo se encuentra entre los caminos más cortos de la red, https://es.wikipedia.org/wiki/Centralidad_de_intermediaci%C3%B3n)

```{r central}
library(tidygraph)
net |>
  activate('nodes') |>
  mutate(intermed = centrality_betweenness())
```

Por último, podemos aplicar funciones específicas para redes espaciales,
diseñadas para `sfnetworks`

```{r sfnfunc}
net |>
  activate('edges') |>
  select(to, from, geometry) |>
  st_transform(24817) |> 
  mutate(
    longitud = edge_length()
  )
```

